【裁判字號】    92,簡上,3
【裁判日期】    920605
【裁判案由】    過失傷害
【裁判全文】
臺灣新竹地方法院刑事判決                            九十二年度簡上字第三號
    上  訴  人  臺灣新竹地方法院檢察署檢察官
    被      告  甲○○
右列上訴人因被告過失傷害案件，不服本院新竹簡易庭於中華民國九十一年十一月二
十九日所為之九十一年度竹交簡字第七七六號第一審簡易判決（聲請簡易處刑案號：
臺灣新竹地方法院檢察署九十一年度調偵字第九三號），而提起上訴，本院管轄第二
審之合議庭判決如左：
    主  文
原判決撤銷。
甲○○因過失傷害人，處拘役肆拾日，如易科罰金，以佰元折算壹日。緩刑貳年。
    事  實
一、甲○○於民國九十一年五月二十八日下午七時許，駕駛車牌號碼６Ｐ－１８１３
    號自小客車，沿新竹縣竹北市○○○路由北往南方向行駛，途經新竹縣竹北市○○○路○段七十二．五公里處即鳳山溪橋南下車道便道路段時，本應注意汽車在
    橋樑上不得臨時停車，縱臨時停車，亦應依車輛順行方向緊靠道路右側，且其右
    側前後輪胎外側距離緣石或路面邊緣不得逾六十公分，而依當時天候、視線、路
    況等情形，復無不能注意之情事，竟疏未注意及此，將上開所駕自小客車臨時停
    放於上開橋上外側車道且復未緊靠道路右側上，駐足觀看北上車道橋下警、消人
    員救災情況，適有乙○○騎乘車號ＦＬ６－９７６號重型機車，亦由北往南方向
    行駛於甲○○車後，雖因當時對向之北上車道發生火災，濃煙造成橋上視線不良
    ，然乙○○亦疏未注意汽車（機車）行駛時，駕駛人應注意車前狀況，並隨時採
    取必要之安全措施，以避免危險之發生，致因閃避不及而撞上甲○○所駕而違規
    停於橋上並未緊停靠於道路右側而有打警示燈光之上開自小客車左後方保險桿，
    乙○○因而人車倒地，並受有右股骨骨折之傷害。甲○○於肇事後犯罪未被有偵
    查犯罪職權之機關或公務人員發覺前，即於現場等候警察前來處理（適時正有警
    員於對向車道處理火災事故），並於新竹縣警察局竹北分局鳳岡派出所警員丙○○到達車禍現場，尚未確切懷疑係甲○○肇事之際，向丙○○自首坦承肇事，同
    時願意接受裁判。
二、案經乙○○訴由新竹縣警察局竹北分局報請臺灣新竹地方法院檢察署檢察官偵查
    後聲請以簡易判決處刑。
    理  由
一、認定犯罪事實所憑之證據及其認定之理由：
（一）被告甲○○於警局訊問時、檢察官偵查中、本院原審訊問時及本院調查審理時
      之自白。
（二）告訴人即被害人乙○○於警訊、偵查中及本院原審訊問時及本院調查中之指訴
      。
（三）並經證人即肇事後至現場處理之警員丙○○於本院調查時證述詳實。
（四）此外，復有道路交通事故調查報告表、診斷證明書各一紙及現場照片六幀在卷
      可證。
（五）(1)按汽車行駛時，駕駛人應注意車前狀況及兩車併行之間隔，並隨時採取必要
      之安全措施；又按汽車臨時停車時，應依左列規定：一、橋樑處，不得臨時停
      車。臨時停車時，應依車輛順行方向緊靠道路右側，但單行道應緊靠路邊停車
      。其右側前後輪胎外側距離緣石或路面邊緣不得逾六十公分。道路交通安全規
      則第九十四條第三項、第一百十一條第一項第一款及第二項分別定有明文。凡
      此攸關道路交通安全之規則，皆同為被告與告訴人所應注意者也。
      (2)是依照上開規定，被告上開時地駕駛上開車輛時自應遵守上述交通安全規定
      ，而有該等注意義務甚明。又被告肇致本件車禍時，天候、光線、路況及視距
      皆係良好，此已經被告供明在卷，並有上開道路交通事故調查報告表（各欄項
      項目明細內容）可參，足認被告並無不能注意之情事，而被告駕車行經上開橋
      樑時竟因觀看警、消人員之救災情形而將車輛違規停於上開橋樑復未緊靠道路
      右側，其右側前後輪胎外側距離路面邊緣亦超過六十公分（分別為一百八十五
      公分、一百九十公分，有警員所繪製之現場圖可證），致遭告訴人乙○○所駕
      之機車撞上，足見其並未確實遵守上開不得臨時停車及臨時停車時應緊靠於道
      路右側之規定，是被告對於本件車禍之發生有過失，已至為明白。
      (3)而告訴人乙○○於警訊時亦坦認當時有觀看發生火災之情形及被告之車輛停
      於橋上時有打警示燈光等情，是雖當時橋上因橋下有火災而產生濃煙以致視線
      不是很好，然被告之車輛既有打警示燈光，衡情，在黑夜及濃煙下應仍可清楚
      看清停在前方之被告車輛，是告訴人倘若確有遵守注意車前狀況，並隨即採取
      必要之安全措施，應當能避免本次車禍之發生，是告訴人亦有顯未注意車前狀
      況之過失，亦已至為明白。然則，告訴人既不遵守上開規定，而依車禍當時情
      形，其並非有何不能注意之情事，其於車禍之肇致，自難謂無過失之責。然告
      訴人縱係有過失，亦不能因此解免被告前開之過失責任甚明。
（六）是被告之於本件車禍，既有如上述之過失，而告訴人亦確因本件車禍受有前述
      之傷害，則被告之過失行為與告訴人所受傷害間，顯有相當因果關係。
（七）綜上，足認被告上開自白確與事實相符，本件事證已經明確，被告過失傷害犯
      行足以認定，被告所為應予以依法論罪科刑。
二、撤銷改判之理由：
    原判決認被告甲○○涉有過失傷害罪嫌，而予論罪科刑，固非無見，然被告有前
    開自首之情形，原判決疏未詳查審酌，容有未洽，是檢察官循告訴人之請略以被
    告甲○○於肇事後毫無悔意，且無誠意與告訴人和解，原審卻僅對被告判處拘役
    五十日，量刑實屬過輕等等，提起上訴，指摘原判決不當，雖為無理由，然原判
    決既有如上可議之處，自屬無可維持，自應將原判決予以撤銷改判。
三、自為判決之論罪、刑罰減輕及科刑、緩刑與適用之法律：
（一）被告甲○○所為，係犯刑法第二百八十四條第一項前段之過失傷害罪。
（二）刑罰減輕事由（自首）：又被告於肇事後於未被有偵查犯罪職權之機關或公務
      員發覺前，於肇事現場等候並向前往現場處理尚不知何人肇事之警員丙○○坦
      承其為肇事人，並接受偵訊，此業經被告供明在卷，並經證人丙○○於本院調
      查時證述屬實，被告對於未發覺之犯罪自首而接受裁判，應依法減輕其刑。
（三）科刑：
  １、主刑：審酌被告並無犯罪前科，有臺灣新竹地方法院檢察署刑案資料查註紀錄
      表及臺灣高等法院被告全國前案紀錄表各一紙在卷可按，素行尚佳，因一時不
      慎，致有本件犯行，並參諸被告之過失情節、過失程度、被害人亦同有過失及
      被害人所受傷害情形，及被告於本院調查期間，已與被害人達成民事和解，有
      和解筆錄在卷可證，犯後尚能坦白承認犯行等一切情狀，量處如主文所示之刑
      ，並諭知易科罰金之折算標準，以示懲儆。
  ２、緩刑：被告前未曾受有期徒刑以上刑之宣告，有臺灣高等法院被告全國前案紀
      錄表及臺灣新竹地方法院檢察署刑案資料查註紀錄表各一份在卷可參，被告因
      一時失慎致觸犯刑章，犯後已深知悔悟，事後亦與被害人達成和解，歷經此次
      偵審程序及科刑判決之教訓後，當已知所警惕，相信不會再犯，而被害人於本
      院調查審理時亦表示願意原諒被告，故本院認為前開對其所宣告之刑，以暫不
      執行為適當，爰併予宣告緩刑二年，以勵來茲而啟自新。
四、依刑事訴訟法第四百五十五條之一第一項、第三項、第三百六十九條第一項前段
    、第三百六十四條、第二百九十九條第一項前段，刑法第二百八十四條第一項前
    段、第六十二條前段、第四十一條第一項、第七十四條第一款，罰金罰鍰提高標
    準條例第一條前段、第二條，判決如主文。
本案經檢察官鍾曉亞到庭執行職務
中      華      民      國    九十二    年      六      月      五      日
                                  審判長  法  官  賴  淑  敏
                                          法  官  林  秋  宜
                                          法  官  馮  俊  郎
右正本證明與原本無異。
本件判決不得上訴。
                                          書記官  鄧  雪  怡
中      華      民      國    九十二    年      六      月      五      日
附錄本案論罪科刑實體法條全文：
刑法第二百八十四條第一項：
因過失傷害人者，處六月以下有期徒刑、拘役或五百元以下罰金，致重傷者，處一年
以下有期徒刑、拘役或五百元以下罰金。


司法院資訊處製作；財團法人民間司法改革基金會備份。
